臺北高等行政法院判決　　　　　　　　　　　　　　　九十年度訴字第二八六八號
　　　　　　　　　　　　　　　.
　　原　　　告　柏統實業股份有限公司
　　代　表　人　甲○○董事長.
　　訴訟代理人　己○○
　　被　　　告　桃園縣環境保護局
　　代　表　人　朱九龍（局長）
　　訴訟代理人　庚○○
　　訴訟代理人　乙○○
右當事人間因廢棄物清理法事件，原告不服桃園縣政府中華民國九十年二月二日九十
府法訴字第○一九七二七號訴願決定，提起行政訴訟。本院判決如左：
    主  文
原告之訴駁回。
訴訟費用由原告負擔。
    事  實
緣原告係從事橡膠製品加工業者，其回收之廢輪胎及鋼絲，部分露天堆置於廠區內，
且該貯存設施四周均未有有效防止地表水流入之污染防制措施，經民眾陳情為行政院
環保署督察大隊於民國（以下同）八十九年七月二十六日派員前往原告工廠稽查屬實
，遂拍照存證並作成稽查紀錄。案移被告依違反廢棄物清理法案件予以告發並處原告
罰鍰五萬元（折合新台幣十五萬元）。原告不服，提起訴願，遭駁回後，遂向本院提
起行政訴訟。茲摘敘兩造之訴辯意旨如左：
甲、原告方面：
一、聲明：求為判決訴願決定及原處分均撤銷。
二、陳述：
１、原告為廢輪胎處理業者，而非「從事橡膠製品加工作業」，是原處分所適用為處
    分之法條顯然有誤：
(1)、按原告為環保業者，有環保署委託廢輪胎清除合約可稽，是被告以加工業者視之
    ，並引廢棄物清理法第十條之一，對廢棄物回收清除處理義務人之規範加諸原告
    ，其適用法條顯然有誤，蓋該法第十條之一第二項乃承前項而來，係針對包裝、
    容器之生產使用者之回收清除義務之範圍及清除辦法所為規範，而非規範非生產
    製造業者之原告本於環保之目的所為之回收清除作業。易言之，該法條第二項乃
    針對第一項所列「一般廢棄物」之種類、物品或其包裝容器之業者範圍，授權主
    管機關訂定公告，並承前項就該等負有回收義務之業者，就該等一般廢棄物之清
    除處理辦法委由中央主管機關及目的事業主管機關定之，課以該廢棄物之生產、
    製造、輸入、販賣業者之回收清除義務及回收清除方式之規範，原告既不在該所
    公告之「業者」之範圍，則自非該法條所欲規範之主體，是被告引用該不得規範
    原告之法規（原告非該業者）為規範之依據，顯然適用法規錯誤。
(2)、被告或明知原告非所公告之業者，故強扭曲原告為「從事橡膠製品加工作業」，
    蓋原告從事者乃廢輪胎之回收清除作業。
(3)、再退步而言，若原告為「從事橡膠製品加工作業」，則該等廢輪胎，即橡膠，顯
    為原告加工之原料來源，是對原告所從事之「橡膠製品加工作業」而言，廢輪胎
    顯然非「經食用或使用後」之廢棄物，而為「原料」，則對原告生產所需之原料
    如何堆置，又豈有由「廢棄物清理法」規範之餘地？
２、被告引據錯誤法條，裁量最高罰鍰，有違比例原則：
(1)、按原告固於廠區露天堆置部分廢輪胎，其原因前已述明。
(2)、查廢輪胎者，不致釋放或滲漏任何有毒或有害液體，而露天堆置，縱經雨水沖刷
    ，所滲入地面亦仍只雨水而已，並無任何釋放物質，是原告縱未有防止地表水流
    入之污染防制設施，其情亦屬輕微。
(3)、再查廢棄物清理法第二十三條之一所定罰鍰為二萬元以上，五萬元以下（銀元）
    ，姑不論被告依該條項處罰不當，退步而言，縱非不當，則如前述，顯屬情節輕
    微，被告竟處以最高罰鍰，失諸情輕責重而有違比例原則。
３、綜上所述，請判決如原告訴之聲明。
乙、被告方面：
一、聲明：求為判決如主文所示。
二、陳述：
１、按「一般廢棄物之種類、物品或其包裝、容器之業者範圍，由中央主管機關公告
    之；．．．」、「廢物品或容器回收、貯存及清除作業，應符合下列規定：．．
    ．四、貯存設施四周應有防止地表水流入之設施。」、「未依第十條之一第三項
    規定繳交回收清除處理費者，經限期催繳仍不繳納者．．．處應繳納費用一倍至
    二倍罰鍰；違反同條文他項規定者，處二萬元以上五萬元以下罰鍰，．．．」，
    為廢棄物清理法第十條之一第二項暨廢物品及容器回收清除處理辦法第十五條第
    一項第四款及廢棄物清理法第二十三條之一第一項規定。
２、經查所述之前案為民眾向環保署多次陳情原告作業場所之廠區有污染環境情形，
    經環保署督察大隊人員依據民眾陳情內容，於八十九年七月二十六日派員前往原
    告工廠稽查，發現原告回收之廢輪胎及鋼絲貯存場所設施四周均未有有效防止地
    表水流入之污染防制措施。已違反廢棄物清理法第十條之一第二項暨廢物品及容
    器回收清除處理辦法第十五條第一項第四款及廢棄物清理法第二十三條之一第一
    項規定，是以被告依據環保署八十九年八月一日環署督字第四三三五號函，開
    立八十九年八月二十一日桃環四字第八九○○○四一三六九號函及處分書在案，
    處以罰鍰五萬元，折合新台幣十五萬元，並限期原告於八十九年九月二十日前完
    成改善，同年八月二十四日環保署再度派員依據民眾陳情前往複查，發現前次稽
    查之違反事實仍未改善，乃再次告發並發函（八十九年十月十二日環署督字第
    ○○五六五○三號）通知被告執行處分（被告開立八十九年十月二十六日桃環四
    字第八九○○○五七四三○號處分書）。
３、按廢棄物清理法之限期改善，係指已造成環境污染案件，就其未符合法規規定之
    污染環境行為及所造成之環境污染進行改善，改善期間除應停止持續增加廢棄物
    污染環境行為外，並應立即清理環境至該址不再續對環境造成污染為止。原告於
    八十九年七月二十六日經稽查發現之違法事實於未完成改善前，任何於原地點持
    續增加廢棄物均為新的污染行為，依法均得以按次處分。查原告污染源為廠區內
    堆置之廢輪胎及鋼絲，廠房內外皆有堆置，環保署人員於八十九年八月二十四日
    稽查時發現原告並末執行前次稽查發現之污染之改善事宜，且持續處理作業中，
    因此雖限期改善期間，仍應視為有新增之污染，依法應執行按次處分。
４、按「廢輪胎」為環保署公告應回收之物品，且係「廢物品及容器回收清除處理辦
    法」第二條明列之物品範圍之一，故其回收貯存及清除作業即應符合「廢物品及
    容器回收清除處理辦法」第十五條之規定。原告貯存廢輪胎不符合規定，即應受
    罰，原告訴稱：「原處分所適用為處分之法條顯然有誤．．．。」云云，合屬謬
    論。
５、至於罰責部分，因原告廢輪胎堆置數量龐大，且屬常態性事業，與一般街道垃圾
    有別，考量其注意義務與危害性，被告妥依法裁量採法定最高額罰鍰罰之。
６、綜上所述，原告已違反廢棄物清理法第十條之一第二項暨廢物品及容器回收清除
    處理辦法第十五條第一項第四款規定，被告依廢棄物清理法第二十三條之一第一
    項規定處罰，並無不合，請判決如被告答辯之聲明。
    理  由
一、按「物品或其包裝、容器經食用或使用後，足以產生下列性質之一之一般廢棄物
    ，致有嚴重污染環境之虞者，由該物品或其包裝、容器之製造、輸入、販賣業者
    負責回收清除、處理之：一、不易清除、處理。二、含長期不易腐化之成分。三
    、含有害物質之成分。四、具回收再利用之價值。前項一般廢棄物之種類、物品
    或其包裝、容器之業者範圍，由中央主管機關公告之；其一般廢棄物之回收清除
    處理辦法，由中央主管機關會同中央目的事業主管機關定之。」、「未依第十條
    之一第三項規定繳交回收清除處理費者，經限期催繳仍不繳納者，移送法院強制
    執行，並處應繳納費用一倍至二倍之罰鍰；違反同條文他項規定者，處二萬元以
    上五萬元以下罰鍰，經通知限期改善，仍未遵行者，按日連續處罰。」，廢棄物
    清理法第十條之一、第二十三條之一分別定有明文。
二、本件原告係從事橡膠製品加工業者，其回收之廢輪胎及鋼絲，部分露天堆置於廠
    區內，且該貯存設施四周均未有有效防止地表水流入之污染防制措施，經民眾陳
    情為行政院環保署督察大隊於八十九年七月二十六日派員前往原告工廠稽查屬實
    ，遂拍照存證並作成稽查紀錄，案移被告依違反廢棄物清理法案件予以告發並處
    原告罰鍰五萬元（折合新台幣十五萬元）。原告不服，提起訴願。原告於訴願中
    訴稱：原告係與環保署簽約之合法廢輪胎清除處理廠，為全面配合環保署回收事
    務以減少市面上因廢輪胎囤積而產生之困擾，竟造成原告公司庫存量之增加而遭
    被告告發處分。原告將輪胎集中至廠內，廠區空曠而廢輪胎又係無毒、無廢水且
    不會造成周遭環境或空氣污染，被告卻處原告以最高額罰鍰五萬元，實感無奈，
    並請重新考量云云。訴願決定機關認為：經查本件原告將回收之廢輪胎及鋼絲，
    部分露天堆置於廠區內，且該貯存設施四周均未有有效防止地表水流入之污染防
    制措施，為行政院環保署督察大隊查獲，有稽查紀錄及現場存證照片可稽，原告
    顯然已違反行政院環境保護署所訂「廢物品及容器回收清除處理辦法」第十五條
    「廢物品或容器之回收、貯存及清除作業，應符合下列各款規定：．．．四、貯
    存設施四周應有防止地表水流入之設施。」之規定。從而，被告依首揭法條規定
    處原告罰鍰五萬元（折合新台幣十五萬元），依法並無違誤，原處分應予維持。
三、原告於本件行政訴訟中猶執前詞爭議，惟經本院核右開被告對原告所為「一罰鍰
    （銀元）五萬元折合新台幣十五萬元。二限期於八十九年九月二十日前完成改善
    ，仍未遵行者，即按日連續處罰。」之處分所持之理由，及訴願決定機關決定駁
    回原告之訴願所持之理由，均無不妥，是原告之陳詞均不可採。原告於本件行政
    訴訟中另訴稱：原告非從事橡膠製品加工業者，而係從事廢輪胎之回收清除（環
    保）業者，非廢棄物清理法第十條之一第二項規定之主管機關所公告之一般廢棄
    物之種類、物品或其包裝容器之業者，自不受廢棄物清理法規範。被告誤引法條
    ，裁量最高罰責，有違比例原則云云。惟經本院依職權上網查得原告所營事業為
    ：「化工原料（二甲基硫酸、氧化鋁）橡膠加硫促進劑、橡膠抗氧化劑、塑膠安
    定劑、塑膠發泡劑、聯呲啶、三乙胺、一氯甲基亞磷酸、氯化甲基呲啶等化學原
    料之製造加工買賣業務；甘胺酸、一氯醋酸、六次甲基四胺、亞氨基雙酸、偏磷
    酸鈉、硫酸鈉、硫酸鉀等製造加工買賣業務；大小五金金屬零配件、包裝材料、
    裝潢材料等之製造加工買賣業務；有關前各項國內外廠商產品之代理經銷報價投
    標及進出口貿易業務；攤位出租業務；廠房出租業務；倉庫出租業務；其他橡膠
    製品製造業（橡膠粉、粒）；塑膠原料製造業。」，有原告公司基本資料－所營
    事業資料－查詢表附卷可稽，是原告係從事橡膠製品加工業者，而非原告所主張
    之從事廢輪胎之回收清除（環保）業者。又廢輪胎為環保署公告應回收之物品，
    且係廢物品及容器回收清除處理辦法第二條明列之物品範圍之一，故其回收貯存
    及清除作業即應符合廢物品及容器回收清除處理辦法第十五條之規定。原告貯存
    廢輪胎不符合規定，即應受罰，原告所訴原處分所適用之法條顯然有誤云云，顯
    不足採。另被告審酌原告廢輪胎堆置數量龐大，此情業據證人即行政院環保署北
    區稽查大隊稽查人員丙○○、丁○○及戊○○於九十年十二月七日本院行準備程
    序中證述明確，且參以原告屬常態性事業，與一般街道垃圾有別，乃考量其注意
    義務與危害性，依法裁量採法定最高額罰鍰罰之，本院核與比例原則無違。從而
    ，原告所訴各節均不足採，而被告所為之上開處分，揆諸首揭規定，並無違誤，
    訴願決定予以維持，亦無不合。原告徒執前詞，訴請撤銷訴願決定及原處分，並
    無理由，應予駁回。
四、兩造其餘攻擊防禦方法與本件判決結果不生影響，故不逐一論述，併此敘明。
據上論結，本件原告之訴為無理由，爰依行政訴訟法第九十八條第三項前段、第一百
零四條，民事訴訟法第八十五條第二項判決如主文。
中　　華　　民　　國　　　九十一　　　年　　　二　　　月　　　二十一　　日
　　　　　　　　　　　　　　　臺 北 高 等 行 政 法 院 第 三 庭
            　　                    審 判 長 法    官    徐  瑞  晃
                                             法    官    曹  瑞  卿
                                             法    官　  吳  慧  娟
右為正本係照原本作成。
如不服本判決，應於送達後二十日內，向本院提出上訴狀並表明上訴理由，如於本判
決宣示後送達前提起上訴者，應於判決送達後二十日內補提上訴理由書（須按他造人
數附繕本）。
中　　華　　民　　國　　　九十一　　年　　　二　　　　月　　二十一　　　日
            　　　　　　　　　　　　　　     書 記 官    林  玉  卿
